臺灣屏東地方法院刑事判決　　　　　　　　　　　　　九十年度易字第一二五號
　　公　訴　人　臺灣屏東地方法院檢察署檢察官
　　被　　　告　甲○○
右被告因偽造文書案件，經檢察官提起公訴（九十年度偵字第五五三六號），本院判
決如左：
     主  文
甲○○行使偽造私文書，足以生損害於他人，處有期徒刑參月，如易科罰金，以參佰
元折算壹日。
中華民國八十九年元月六日同意書上偽造之「乙○○」署押壹枚，沒收。
     事  實
一、甲○○於民國八十六年十一月間，因與他人共同違法採取座落屏東縣高樹鄉○○
    ○段第一三一○號土地上之砂石（該筆土地面積為○．九五七○公頃，所有權人
    原為台灣省政府，管理機關原為台灣省新生地開發處，本係配耕予大陳義胞乙○
    ○，後經乙○○於七十八年一月一日，將耕作權及嗣後政府放領之認購權，讓與
    甲○○之姐梁國英，再由梁國英轉售予甲○○），經臺灣屏東地方法院檢察署檢
    察官以八十七年度偵字第七三七八號案提起公訴後，本院以八十八年度易字第一
    一八六號、台灣高等法院高雄分院以八十九年度上易字第八五號判處有期徒刑八
    月。而在前開案件審理中，甲○○因受屏東縣政府飭令回填之壓力，竟在原土地
    配耕人乙○○不知情之情形下，於八十九年一月六日，偽造乙○○願意提供上開
    土地予鍾泰營造有限公司傾倒工程廢土之同意書一份，並偽簽乙○○之署名，及
    盜蓋乙○○置於甲○○胞兄處之印章於該同意書上，隨即提示予不知情之鍾泰營
    造有限公司，藉以取得該公司答應在該處傾倒工程廢土之合約，足以生損害於乙
    ○○。
二、案經臺灣屏東地方法院檢察署檢察官自動檢舉偵查起訴。
     理  由
一、訊據被告甲○○固坦承在上開同意書上簽署乙○○之署名，及蓋用乙○○置於其
    胞兄處之印章，惟矢口否認有偽造文書之犯行，辯稱：當初我會寫那張同意書，
    目的是要回填那塊土地，並非要騙乙○○任何錢財，而且乙○○把地賣給我們時
    ，有說過要讓我們全權處理云云。經查：右開犯罪事實，業據乙○○於偵查中及
    審理中指訴綦詳，且經證人即「鍾泰營造有限公司」工地主任蔡明達於偵訊時結
    證屬實，此外，復有上開同意書影本乙份附卷可稽，事證明確。至被告雖以前詞
    置辯，惟按刑法第二百十條之偽造私文書罪，衹須所偽造之私文書足以生損害於
    公眾或他人為已足，至公眾或他人是否因該私文書之偽造而實受損害，則非所問
    (最高法院三十三年上字第九一六號判例可資參照)。本件被告冒用乙○○之名，
    書立同意書，使乙○○負有提供土地供鍾泰營造有限公司回填之責，且有受該公
    司追訴履行債務之虞，則被告之行為，顯已足生損害於乙○○甚明。另乙○○雖
    將系爭土地之耕作權等轉讓予被告，惟除另經乙○○授權，否則被告僅有權以自
    己名義處分或利用該土地，非謂被告可擅自以乙○○名義處分或利用該土地，此
    為事理之常，被告所辯，與常情相違，自不足採，其犯行洵堪認定。
二、核被告所為，係犯刑法第二百十六條、第二百十條之行使偽造私文書罪。被告偽
    造乙○○之署押，及盜用乙○○之印章，乃偽造私文書之階段行為，而其偽造私
    文書後復持以行使，其偽造之低度行為已為行使之高度行為吸收，均不另論罪。
    爰審酌被告犯罪之動機、手段、造成被害人之損害，及犯後態度等一切情狀，量
    處如主文所示之刑，又被告行為後，刑法第四十一條已於九十年一月十日修正公
    布，並自同年月十二日生效，依修正後所規定「犯最重本刑為五年以下有期徒刑
    以下之刑之罪，而受六個月以下有期徒刑或拘役之宣告，因身體、教育、職業、
    家庭之關係或其他正當事由，執行顯有困難者，得以一元以上三元以下折算一日
    ，易科罰金。但確因不執行所宣告之刑，難以收矯正之效，或難以維持法秩序者
    ，不在此限。併合處罰之數罪，均有前項情形，其應執行之刑逾六月者，亦同。
    」，與修正前之規定「犯最重本刑為三年以下有期徒刑以下刑之罪，而受六月以
    下有期徒刑或拘役之宣告，因身體、教育、職業或家庭之關係，執行顯有困難者
    ，得以一元以上三元以下折算一日，易科罰金。」相比較，以修正後之規定有利
    於被告，依刑法第二條第一項前段，應適用修正後之規定，諭知易科罰金之折算
    標準。被告所偽造之同意書上偽造之「乙○○」署押一枚，應依刑法第二百十九
    條規定，予以沒收。
據上論斷，應依刑事訴訟法第二百九十九條第一項、刑法第二條第一項前段、二百十
六條、第二百十條、第四十一條第一項前段、第二百十九條、罰金罰鍰提高標準條例
第二條，判決如主文。
本案經檢察官莊啟勝到庭執行職務
中      華      民      國      九十一      年    一    月    二十九    日
                                      臺灣屏東地方法院刑事第二庭
                                          法  官  包梅真
右判決正本證明與原本無異。
對於本判決如有不服應於收受送達後十日內向本院提出上訴書狀上訴於台灣高等法院
高雄分院並按他造當事人之人數附具繕本。
                                          書記官  蔡進吉
中      華      民      國      九十一      年    一    月    二十九    日
附錄法條
刑法第二百十條
偽造、變造私文書，足以生損害於公眾或他人者，處五年以下有期徒刑。
刑法第二百十六條
行使第二百十條至第二百十五條之文書者，依偽造、變造文書或登載不實事項或使登
載不實事項之規定處斷。
